【裁判字號】    98,聲,35
【裁判日期】    980410
【裁判案由】    訴訟救助
【裁判全文】
臺灣高等法院臺中分院民事裁定  98年度聲字第35號
聲  請  人
即 上 訴人  乙○○
                        1
上列聲請人因與相對人甲○○間債務人異議之訴事件，對於中華
民國98年 2月18日台灣台中地方法院第一審判決（97年度訴字第
2982號），提起上訴，向本院聲請訴訟救助，本院裁定如下：
    主  文
聲請駁回。
聲請訴訟費用由聲請人負擔。
    理  由
一、按當事人無資力支出訴訟費用者，法院應依聲請，以裁定准
    予訴訟救助。但顯無勝訴之望者，不在此限。法院認定前項
    資力時，應斟酌當事人及其共同生活親屬基本生活之需要，
    民事訴訟法第107 條定有明文。所謂無資力，係指窘於生活
    ，且缺乏經濟上之信用。最高法院18年抗字第260 號、43年
    台抗字第152 號判例意旨參照。此項請求救助之事由，依同
    法第109條第2項、第284 條之規定，應提出能即時調查之證
    據以釋明之，而法院調查聲請人是否無資力支出訴訟費用，
    專就聲請人提出之證據為之，如聲請人並未提出證據，或依
    其提出之證據，未能信其無資力支出訴訟費用之主張為真實
    ，即應將其聲請駁回，並無依職權調查或定期命補正之必要
    。最高法院26年滬抗字第34號判例意旨、88年度台抗字第16
    1 號裁定意旨參照。又聲請人在原審曾經繳納裁判費而於訴
    訟進行中不能釋明其經濟狀況確有重大之變遷，亦不能遽請
    救助（最高法院17年聲字第124號判例參照）。
二、本件聲請人向本院聲請訴訟救助，無非以：伊因承租本件系
    爭房屋經營自助餐店，業已對外舉債近新台幣（下同） 1百
    萬元，伊現已處於無資力狀態云云，為其論據。
三、經查，本件聲請人聲請訴訟救助，未據提出能即時調查之證
    據，以釋明其無資力支出訴訟費用之主張為真實，其聲請即
    屬無從准許；況聲請人於民國97年11月21日曾繳納第一審裁
    判費 3萬6千6百40元，有自行收納款項統一收據影本在卷可
    稽，雖以上情向本院聲請訴訟救助，然既未提出任何可使本
    院信其主張為真實之證據，並就其於繳納第一審裁判費後，
    在本案訴訟進行中經濟狀況確有重大變遷之情事為釋明，依
    上說明，其聲請亦屬不應准許，應予駁回。
四、據上論結，本件聲請為無理由，依民事訴訟法第95條、第78
    條，裁定如主文。
中    華    民    國    98    年    4     月    10    日
                  民事第七庭    審判長法  官  童有德
                                      法  官  盧江陽
                                      法  官  陳繼先
以上正本係照原本作成。
如不服本裁定應於裁定送達後10日內向本院提出抗告理由狀（須
按他造人數附具繕本），並繳納抗告裁判費新台幣1,000元。
                                      書記官  王麗珍
中    華    民    國    98    年    4     月    13    日
                                                      Ｍ


司法院資訊處製作；財團法人民間司法改革基金會備份。
